【裁判字號】    94,訴,799
【裁判日期】    950407
【裁判案由】    強盜
【裁判全文】
臺灣屏東地方法院刑事判決               94年度訴字第799號
公  訴  人  臺灣屏東地方法院檢察署檢察官
被      告  丁○○
                    現於臺灣屏東看守所
指定辯護人  本院公設辯護人  丙○○
上列被告因強盜案件，經檢察官提起公訴（94年度偵字第3546號
），本院判決如下：
     主  文
丁○○於夜間侵入住宅竊盜，累犯，處有期徒刑拾月。
     事 實
一、丁○○於民國92年間因竊盜案件，經本院判處有期徒刑5 月
    確定，於94年2 月14日執行完畢。其因罹有妄想性精神病，
    致有明顯之被迫害妄想，思考內容脫離現實甚遠，其認知及
    現實判斷能力明顯受損，已屬精神耗弱程度。竟基於意圖為
    自己不法所有之犯意，於94年6 月2 日下午10時許，在屏東
    縣萬丹鄉○○村○○路6 號胡恆芳開設之雜貨店內，向胡恆
    芳佯稱在對面之美芳卡拉OK店內有客人要買酒，並乘胡恆芳
    送酒離開店內之際，侵入該房屋後方之房間內（侵入住宅部
    分未據告訴），竊取胡恆芳之皮包1 個，內有國民身份證、
    國民健康保險卡、信用卡各1 張及新台幣（以下同）500 元
    ，得手後欲離去之際，適胡恆芳返家發現，趨前加以攔阻，
    丁○○恐遭逮捕，情急之下乃掙扎逃離致胡恆芳右手中指受
    傷，嗣經警循線查獲。
二、案經屏東縣警察局里港分局報告台灣屏東地方法院檢察署檢
    察官提起公訴。
     理  由
壹、程序方面：
    按被告以外之人，於審判外之言詞或書面陳述，除法律有規
    定者外，不得作為證據，此為刑事訴訟法第159 條第1 項所
    明定；是被告以外之人（含告訴人）於司法警察（官）調查
    中所為之陳述，依前開條文規定，係屬傳聞證據，原則上無
    證據能力。是本件證人甲○○、乙○○及告訴人胡恆芳於警
    詢中之陳述，對被告而言係屬傳聞證據，又無刑事訴訟法第
    159 條之2 、第159 條之3 所規定之例外情形，被告復不同
    意作為證據，是甲○○、乙○○及胡恆芳於警詢中之陳述並
    無證據能力。
貳、認定犯罪之證據及論罪科刑之理由：
一、訊據被告丁○○矢口否認有上揭犯罪事實，並辯稱：當時我
    人在家裡云云。經查，證人即告訴人胡恆芳於本院審理時結
    證稱：當時我看到被告好像有關上我房門的動作，我就覺得
    有點奇怪，他從正門走出去，因為我的女兒在房間睡覺，我
    就去房間看看，就發現我的皮包不見了，後來我就出去追他
    ，他把皮包夾在腋下，在掙扎時有弄傷我的手指，後來他就
    鬆手，皮包就掉下來等語。核與證人乙○○、甲○○於本院
    審理時具結證述之情節，互核一致（均見本院95年3 月24日
    審判筆錄），並有贓物認領保管單1 紙及照片數張，在卷可
    參，是被告上開所辯顯係事後卸責之詞，不足採信，本件被
    告竊盜既遂之犯行明確，堪以認定。
二、被告經本院送請屏東縣屏安醫院鑑定其行為時之精神狀態，
    經該院綜合被告個人生活史及精神病史、精神狀態檢查、心
    理測驗檢查結果，判斷被告確實有妄想性精神病，目前之智
    商為邊緣性智商，被告之思考內容誇大，言詞前後連貫性不
    佳，注意力不集中，精神狀態屬慢性妄想性精神病係長期存
    在，會影響被告之思考能力、注意力集中程度及對於現實之
    判斷能力與衝動行為之控制能力，但案發時被告之行為尚有
    明顯之動機，對於案發當時與被害人之互動經過之記憶十分
    清晰，因此被告當時之精神狀態應屬於精神耗弱狀態而未達
    心神喪失，此有該院95年2 月22日屏安醫字第0001831 號函
    附之精神狀況鑑定報告在卷可參，顯見被告於行為時意識清
    楚，並未達毫無自由決定意識之心神喪失。
三、按刑法第329 條準強盜罪，須因竊盜或搶奪，因防護贓物、
    脫免逮捕或湮滅罪證，而當場施以強暴、脅迫，始克成立，
    所謂施以強暴、脅迫，係指直接或間接對於人之身體施以暴
    力，或以威嚇加之於被害人，壓制被害人之抗拒，或使其精
    神上產生恐怖之心理，若行為人僅有強力排除拖拉或壓制之
    被動行為，則尚難認為有積極暴行而達於強暴、脅迫之程度
    。經查，證人即告訴人胡恆芳就其追捕被告之過程證稱：我
    去追他，在我的店後面追到他，我二隻手有抓他的衣領，我
    叫他還我皮包，他說沒有，我就拉他的手臂，他沒有攻擊我
    ，只是他在掙扎時侯有弄傷我的手指，他並沒有扯我等語（
    見上開審判筆錄），足見被告縱有與胡恆芳發生肢體上之拉
    扯，亦僅屬排除拖拉或壓制之被動行為，尚難謂有對胡恆芳
    之身體施以積極之強暴、脅迫，即與刑法第329 條之要件有
    所未符。是核被告所為係犯刑法第321 條第1 項第1 款夜間
    侵入住宅竊盜罪。公訴意旨認被告係犯刑法第328 條第1 項
    之準強盜罪，尚有未洽，爰變更起訴法條。被告於92年間因
    竊盜案件，經本院判處有期徒刑5 月確定，於94年2 月14日
    執行完畢，有臺灣高等法院被告前案紀錄表附卷可稽，其5
    年內再犯有期徒刑以上之罪，為累犯，應依刑法第47條規定
    ，加重其刑。又被告行為時係處於精神耗弱之狀態，業如上
    揭所述，爰依刑法第19條第2 項之規定減輕其刑，並依法先
    加後減之。審酌被告身強力壯，在前次竊盜犯行執行完畢後
    ，竟仍貪圖不勞而獲，顯未能深刻體悟自己行為之非是，在
    夜間侵入他人住宅竊盜，不但造成告訴人之財產損失，更對
    居家安寧造成危害等一切情狀，量處如主文所示之刑，以資
    警惕。
據上論斷，應依刑事訴訟法第299 條第1 項前段、第300 條，刑
法第321 條第1 項第1 款、第47條、第19條第2 項，判決如主文
中    華    民    國    95    年    4     月    7     日
                  刑事第二庭  審判長  法  官  羅森德
                                      法  官  蘇碧珠
                                      法  官  陳松檀
右正本證明與原本無異。
如不服本判決應於收受本判決後送達後10日內向本院提出上訴書
狀，其未敘述上訴理由者，並得於提起上訴後10日內向本院補提
理由書狀（均須按他造當事人之人數附繕本）「切勿逕送上級法
院」
中    華    民    國    95    年    4     月    12    日
                                      書記官  滕一珍


司法院資訊處製作；財團法人民間司法改革基金會備份。
